【裁判字號】    94,上更(二),128
【裁判日期】    950322
【裁判案由】    重傷害
【裁判全文】
臺灣高等法院花蓮分院刑事判決     94年度上更(二)字第128號
上  訴  人
即  被  告  甲○○
指定辯護人  林武順律師
上列上訴人因重傷害案件，不服臺灣花蓮地方法院87年度訴字第
355號中華民國88年06月22日第一審判決 (起訴案號：臺灣花蓮
地方法院檢察署87年度偵字第2313號)，提起上訴，經判決後，
由最高法院第二次發回更審，本院判決如下：
    主  文
原判決關於甲○○部分撤銷。
甲○○傷害人之身體，致重傷，處有期徒刑年。
    事  實
一、甲○○與莊福盛係友人關係，莊福盛與乙○○於86年 4月26
    日24時許，在花蓮市○○○道三加一釣蝦場，因細故與丙○○發生爭執，心有不甘，乃邀同甲○○駕駛車號Ｇ六－五一
    九六號鈴木自用吉普車搭載莊福盛、乙○○、林邱傑等人於
    86年 4月28日凌晨，前往花蓮市○○街七號，欲找丙○○理
    論，適因未見丙○○倖然離去，於當日凌晨 2時許，車行至
    花蓮市○○路與文化街口時，適為丙○○聞訊亦邀同李建德
    、馮維綱（傷害部分已處分不起訴確定），及其多名不詳姓
    名友人等前來助勢之人發覺而加以攔阻，甲○○車上之人，
    乙○○、莊福盛、林邱傑三人立即下車，而與丙○○等人鬥
    毆，丙○○乃持木棍由吉普車右前輪側邊附近擊打吉普車擋
    風玻璃，甲○○見狀欲急速離去，乃基於傷害他人身體之故
    意，且在客觀上能預見以車撞人，極易使人因腦部損傷導致
    身體上留有重大難治之重傷害結果，但主觀上則無此預見，
    駕駛上開吉普車衝撞丙○○，丙○○腹部被撞因而倒地，為
    吉普車輪胎側邊輾壓，致頭部左高頂區外傷併顱骨骨折，硬
    腦膜下血腫及腦腫（左大腦半球），昏迷，胸部疑似被重壓
    內傷，右膝、右手臂擦傷，身體多處擦傷，經馮維綱、李建
    德開車送至衛生署花蓮醫院救治結果，因腦部損傷仍留有運
    動性失語症及右側肢體無力等重大難治之重傷害。
二、案經丙○○訴由花蓮縣警察局花蓮分局移送臺灣花蓮地方法
    院檢察署檢察官偵查起訴
    理  由
一、認定犯罪事實所憑之證據及理由
（一）１甲○○駕駛吉普車撞擊丙○○且車子輪胎輾過丙○○的
        身體之事實，業據證人即與被告同往之林邱傑於86年10
        月17日警訊時證述明確。林邱傑證稱：「．．．因為我
        與莊福盛、乙○○、甲○○四人，於86年4月27日20時
        左右在莊福盛的女朋友家花蓮市火車站附近喝酒，一直
        喝到86年4月28（凌晨）2時左右，莊福盛說要去找丙○○談事情，於是我們四人，由甲○○駕駛吉普車載我們
        到丙○○的女朋友石碧涵住處花蓮市○○街七號，當時
        甲○○將車停放於文化街與重慶路口沒有下車，而我與
        莊福盛、乙○○三人下車走入文化街七號，到了文化街
        七號時，莊福盛一人進入文化街七號，我與乙○○二人
        在門口等，我看見莊福盛與石碧涵及石碧涵的媽媽交談
        ，交談沒多久，莊福盛走出來就叫我們一起走，當我們
        走出巷口到重慶路與文化街口，突然遇見丙○○及他的
        朋友約五至六人駕駛二部自小客車，丙○○等人一下車
        見到我們就拿木棍．．．方就打了起來」，「．．．
        我們三人才在附近撿起木棒反擊，而當時甲○○在吉普
        車上沒有下車，甲○○看見我們被打，就開著吉普車撞
        丙○○」，「甲○○駕駛吉普車由正面撞擊丙○○，而
        車子輪胎輾過丙○○的身體，我在混亂中有親眼看見」
        ，「．．．我們是空手去，突然遇見對方才隨地撿起木
        棍還擊，至於甲○○駕駛吉普車撞擊丙○○是事實」（
        見警卷11至12頁正面）。
      ２證人林邱傑於原審證稱：伊不知被告有無開車撞被害人
       （見原審卷24頁背面），則前述證人林邱傑於警詢詢問
        中所為陳述與審判中不符；然查，證人林邱傑係與被告
        同往現場之友人，事後林邱傑係被告駕車將其與莊福盛
        一同送醫，亦據被告及證人林邱傑供明在卷（見警卷3
        頁正面、11頁反面、原審卷24頁背面），而林邱傑於警
        訊作證後，再次於檢察官偵查中作證時，就改稱：「我
        受傷後就逃離現場，打電話請我朋友將我送門諾就醫」
        「之前我在現場時沒看到（甲○○開車撞丙○○），事
        後我逃離現場，就不知道」等語（見檢察官偵查卷37頁
        正面），於原審更改為前述之證稱，足見證人林邱傑於
        原審之證述，顯基迴護被告所做之翻異之詞，其於警詢
        時之陳述，雖與審判中不符，然其先前之陳述具有較可
        信之特別情況，且為證明犯罪事實存否所必要，應得為
        證據，證人林邱傑於檢察官偵查中及原審之證述，均屬
        迴護被告之翻異之詞，應不足採信，併此敘明。
（二）被害人丙○○送到醫院時身上的衣服有輪胎痕跡之情形，
      業據證人李建德於本院前審90年上更一字第128號調查時
      證述明確。李建德證稱：「．．．那時他（指被害人）身
      上的衣服有輪胎痕跡（指送去醫院時），但他的衣服我們
      並沒有留下來，因為醫院把衣服剪破了，問我們要不要，
      我們說不要，就丟掉沒有留下，．．．丙○○那時是穿長
      袖」（見本院前審90年上更一字卷94頁）。
（三）被害人丙○○被吉普車撞擊後，受有頭部外傷併顱骨骨折
      （左高頂區）、硬腦膜下血腫及腦腫（左大腦半球），昏
      迷及左瞳散大、右膝、右手臂擦傷，被害人於86年 4月28
      日凌晨 2時20分許經友人馮維綱及李建德送至花蓮醫院急
      診就醫，於同日及同年5月1日接受兩次切顱手術後，意識
      漸有恢復，其腦損傷所併發之「感覺性失語症」，於住院
      中漸有恢復，但於86年6月23日出院時，仍留有「運動性
      失語症」及「右側肢體無力」等症狀，有重大難治之重傷
      害，有花蓮醫院診斷書一件（見警卷32頁）及花蓮醫院被
      害人病歷資料一件在卷可稽（見本院前審90年上更一字卷
      123至126頁）。被害人外傷癒後之情形，亦有照片二張及
      花蓮醫院87年 9月18日花醫總字第四六一號函在卷足資佐
      證（見檢察官偵查卷40、54、55頁）。被害人於本次更審
      時，經傳喚於95年3月8日到庭，仍留有「運動性失語症」
      及「右側肢體無力」等重大難治之重傷害。
二、對於被告及其指定辯護人辯解本院之判斷
（一）被告及其指定辯護人辯解要旨
      均辯稱：丙○○站在伊車右前輪外側，持棒球棍打伊車前
      風玻璃，伊見車前無人，乃急速將車開走，並未撞到丙○○，伊由照後鏡看見乙○○持一支類似木劍的棍子毆打丙○○，丙○○因而倒下，當時吳上寶在車上亦有看到云云
      。
（二）不採之理由
    １被告辯稱被害人係被乙○○持木劍所傷云云，核與前述一
     （一）、（二）中所述之情形不符，被害人如僅被乙○○
      以木劍打傷，身上衣服當無輪胎痕跡，且其右膝、右手臂
      亦不至多處擦傷。何況被告稱係由其車上照後鏡所見，但
      當時現場無照明設備，很暗看不清楚，不但被告為如此之
      供述，證人李建德、馮維綱等人亦為相同之證述（見警卷
      22、26頁），被告豈能於黑暗之中，由照後鏡看見被害人
      為乙○○手持木劍加以毆打，顯然違反常情，所辯自難採
      信。
    ２事故發生後翌日（即86年4月29日）警方首先訊問證人馮
      維綱，隔三日（5月2日）再訊問證人李建德均證稱吉普車
      上下來三人，與被告同往之證人林邱傑、莊福盛於警訊時
      亦均證稱伊等四人（即林邱傑、莊福盛、乙○○與被告）
      由被告駕駛吉普車到現場後，伊與莊福盛、乙○○三人下
      車，所供均相符合。被告於警訊時亦稱該三人下車，莊福
      盛在其車左側，林邱傑、乙○○二人在伊車右側（見警卷
      第2頁反面）。至於車上有無吳上寶，於警方調查之初，
      均無相關證詞，迄至86年10月24日（事故發生後約六個月
      ），警方訊問被告時始有吳上寶在車上右前坐之供述，及
      證人林邱傑於原審88年1月28日作證時改稱車上有吳上寶
      云云（見原審卷25頁），被告並舉吳上寶以證明伊未駕車
      撞擊被害人，吳上寶亦為相同之供證（見原審卷71至72頁
      ），可見證人林邱傑、吳上寶二人此部分之證述，顯係配
      合被告之辯詞所作為的迴護之詞，不足據為有利被告之認
      定。
    ３證人莊福盛證述：不知道丙○○的傷如何來的（見原審卷
      25頁）等語。按證人莊福盛下車後係站在吉普車之左側，
      已據被告供明在卷，則其因視線被吉普車擋住，自無法看
      見吉普車右側所發生之狀況，其證言自不足據為有利被告
      之認定。
    ４證人藍冬有於本院前審88年上訴字241號審理時自行到庭
      證稱：被告開車往前時前方沒有人，聽到有人敲打車的聲
      音後十多分車子才開走等語（見本院前審88年上訴字241
      號卷70、71頁）。然證人藍冬有亦證稱其曾二度躲到屋內
      ，之後各方人馬均受傷躺下，並有人說各自受傷各自處理
      ，然後被告就將車子再開走，足見證人藍冬有並未全程在
      場觀看，而被告撞傷被害人乃一瞬間之事，而被害人確曾
      被車撞擊，已如前述一中所述，足見證人藍冬有之證言，
      亦不足據為有利被告之認定。
    ５證人乙○○經本院前審數次傳拘無著，本院前審90年上更
      一字第128號審理時並再查其戶籍後，按新址傳喚兩次無
      結果，經裁定科以罰鍰一萬元，並再加以拘提及查明有無
      在押在監紀錄，均無結果，本院則再次傳喚證人乙○○無
      著，足見傳訊證人乙○○已屬不能調查者，則被告聲請傳
      訊證人乙○○，核無必要，爰依刑事訴訟法第163條之2第
      2項第1款，予以駁回。
    ６至於被告聲請傳訊證人吳上寶，因本件待證事實已臻明瞭
      ，核無必要，爰依刑事訴訟法第163條之2第2項第3款規定
      ，予以駁回。
    ７花蓮醫院醫師黃崇仁於87年9月12日就本件被害人所受之
      傷害係因何原因造成此一問題函覆稱：依病例記載，未找
      到足以判斷是否為汽車撞擊或棍棒所致之特定傷勢記載或
      描述（見檢察官偵查卷88至90頁），因此在相隔將近八年
      後之本院審理時，縱使傳訊黃崇仁醫師，亦無從釐清此一
      問題，因此傳訊黃崇仁醫師顯無必要，被告雖一度聲請傳
      訊黃崇仁醫師，惟於本院審理時則改稱無傳訊之必要，併
      此敘明。
    ８查被告駕車撞擊被害人，其有傷害他人身體之故意甚明，
      又以車撞人，極易使人因腦部損傷導致身體上留有重大難
      治之重傷害結果，此亦為具有普通常識之被告在客觀上所
      能預見，亦足認定。惟參酌被告係因其車遭被害人以木棍
      擊打擋風玻璃，而欲急速離去，因此駕車撞及被害人之情
      形，及依現存之證據並不足以證明被告於本件主觀上有重
      傷害之預見，應認被告主觀上並無重傷害之預見。
    ９綜上所述，本件事證明確，被告所辯，不足採信，其以傷
      害之故意駕車撞擊被害人，致被害人受傷，頭部經手術後
      有運動性失語症及右側肢體無力之重大難治重傷害之犯行
      ，洵堪認定，應予依法論科。
三、論罪科刑之理由
（一）核被告所為係犯刑法第277條第2項後段之傷害致重傷罪。
      檢察官認係犯刑法第278條第1項之重傷罪，起訴法條應予
      變更。
（二）爰審酌被告為初犯，僅因細故駕車撞傷被害人，事後藉詞
      否認犯行，並無悔意，又未能與被害人成立和解賠償損害
      及被害人所受傷害之程度，目前已無法自理生活等一切情
      狀，量處有期徒刑三年，以示懲儆。
四、撤銷改判之理由
（一）原判決就被告部分予以論科，固非無見。惟查被告所為應
      論以刑法第277條第2項後段之罪，已如上述，原判決論以
      重傷罪，自有可議。
（二）被告上訴意旨否認犯罪指摘原判決關於被告部分不當，雖
      無可取，惟原判決關於被告部分，既有可議，自應將原判
      決關於被告部分撤銷改判。
五、適用法律
（一）程序法方面：刑事訴訟法第369條第1項前段、第364條、
      第300條、第299條第1項前段。
（二）實體法方面：刑法第277條第2項後段。
本案經檢察官林慧到庭執行職務。
中    華    民    國    95    年    3    月    22    日
                        審判長法  官  何方興
                              法  官  王紋瑩
                              法  官  蔡勝雄
以上正本證明與原本無異。
如不服本判決，應於判決送達後十日內向本院提出上訴狀。其未
述理由者，並應於提出上訴狀後十日內向本院補提理由狀 (須
附繕本)。
                              書記官  陳有信
中    華    民    國    95    年    3    月    22    日
附錄：本判決論罪科刑法條
中華民國刑法第277條
(普通傷害罪)
傷害人之身體或健康者，處3年以下有期徒刑、拘役或1千元以下
罰金。
犯前項之罪因而致人於死者，處無期徒刑或7年以上有期徒刑；
致重傷者，處3年以上10年以下有期徒刑。


司法院資訊處製作；財團法人民間司法改革基金會備份。
